臺灣臺北地方法院民事判決　　　　　　　　　　　　九十三年度訴字第三二０二號
　　原　　　告　丙○○
　　被　　　告　中國國際商業銀行股份有限公司
　　法定代理人　乙○○
　　訴訟代理人　甲○○
當事人間損害賠償事件，本院於民國九十三年十月二十八日言詞辯論終結，判決如下
：
    主    文
原告之訴駁回。
訴訟費用由原告負擔。
    事    實
一、按訴狀送達後，原告不得將原訴變更或追加他訴。民事訴訟法第二百五十五條第
    一項定有明文。本件原告起訴時係本於民法第一百八十四條、第一百九十五條之
    規定主張被告侵權行為，並請求判決：(1)被告應給付原告新台幣（下同）一百零
    一萬元，暨自民國（卡同）九十二年三月三十日起至清償之日止，按年利率百分
    之五計算之利息。(2)被告應於蘋果日報、自由時報、中國時報、聯合報第一版刊
    登道歉啟事，內容為「道歉啟事：道歉人中國國際商業銀行股份有限公司，前違
    法對於安泰人壽丙○○小姐進行強制執行，造成其名譽信用受損甚鉅，茲查明丙
    ○○小姐對本行已無任何債務責任，特登報向丙○○小姐道歉，並呼籲各界共同
    尊重丙○○小姐向來信用良好，勿有任何侵害其名譽之行為。道歉人：中國國際
    商業銀行股份有限公司」，刊登日期均為連續二日，篇幅不得小於長八公分、寬
    五公分。嗣被告於九十三年十月二十六日言詞辯論期日當庭追加他訴，依據民法
    第一百七十九條規定請求判決被告應返還本院民事執行處九十一年度執字第二八
    六七九號自原告處多取得之不當得利款。惟原告追加之訴未經被告同意（見本院
    卷第一四一頁），二者訴訟標的既不相同，請求之基礎事實亦不同一，復有礙被
    告之防禦及訴訟之終結，是原告所為訴之追加（即返還不當得利部分），不應准
    許，合先敘明。
二、本件原告主張：被告以其對於訴外人即主債務人趙悅儷有「欠款二十八萬四千七
    百零五元，及自民國九十年五月十五日起至清償之日止，按年息百分之十‧五五
    計算之利息」之債權，並持原告及訴外人趙悅儷、張榕庭（即張中德）為共同發
    票人之本票向本院聲請本票裁定，經本院以九十年度票字第四０五二九號裁定准
    許後，即聲請法院強制執行原告之薪資存款計二十四萬二千一百一十一元，嗣被
    告又持該本票裁定分別向台灣士林地方法院民事執行處、嘉義地方法院民事執行
    處聲請強制執行，請求在「債權金額二十八萬四千七百零五元，及自民國九十年
    五月十五日起至清償之日止，按年息百分之十‧五五計算之利息及執行費一千九
    百九十三元」範圍內，查封原告所有之存款五萬四千三百二十五元、薪資二十六
    萬四千四百九十三元、股票二萬一千二百四十二股。惟經原告核算後，訴外人趙
    悅儷之債務應僅有二十八萬四千三百一十七元，故被告所為業已違反憲法保障人
    民財產之意旨，並悖於「先向主債務人求償之程序正義要求」，顯已損害原告就
    財產之自由使用收益權。且原告雖於八十六年間同意擔任趙悅儷、張榕庭之連帶
    保證人，然被告係在原告及趙悅儷等人急迫無經驗，無從知悉責任範圍之情況下
    ，簽立空白之本票及授權同意書，是被告此舉已屬故意不法侵害他人之行徑。該
    本票因欠缺發票日及到期日，應為無效票據。且八十八年間因訴外人趙悅儷、張
    榕庭信用貶落，契約提前到期，原告並未同意繼續擔任連帶保證人。故被告取得
    執行名義進而強制執行原告之財產，係違反民法第一百八十四條規定。且被告所
    指封原告之存款、薪資業已超過其主張之債權金額，雖經原告勸阻，然被告仍繼
    續執行拍賣所扣押原告之股票。查原告購入股票之成本為五十九萬九千七百九十
    七元，而拍賣時僅賣得三十一萬八千三百四十五元，扣除被告退還原告二十五萬
    一千五百三十九元外，原告因被告此等故意、過失不法侵害之行為而受有二十八
    萬一千四百五十二元之損失。再者，被告於強制執行程序中所受償之價金，已逾
    越其應有之債權，被告雖表示有二十八萬四千七百零五元之債權，然其並未提出
    計算式，而被告所提強制執行之費用單據，其中有未經執行法院認可，及非必要
    費用。被告於本院強制執行於雖繳交一千七百元郵費，然其實際支出多少，並未
    列明，且被告將九十年票字第四０四０五號裁定及趙國欽相關國稅局、民政局調
    查費用列入執行費用（見本院卷第一二五頁），顯有恣意不法侵害原告之權利借
    已圖利。縱認被告所列之餘額本金為真，重新估算後（證四，見本院卷第一六五
    頁），費用總數應為一萬一千四百四十元，利息應為五萬四千四百九十八元，被
    告尚且超收六千七百八十九元。綜上，因被告之超額查封致原告受有財產上之損
    害，原告於被告聲請強制執行前五年之薪資分別為一百二十三萬元、一百五十七
    萬元、一百八十四萬元、二百零九萬元、二百四十萬元，每年以平均三十萬元之
    幅度增加，惟因被告之超額查封，致原告信譽受損甚鉅，使原告九十一年薪資反
    降至二百零五萬元，九十二年降至一百五十五萬元，又因被告查封、拍賣之行為
    ，使原告受有信譽上之損害，精神上至為痛苦，爰依民法第一百八十四條、第一
    百九十五條之規定，訴請被告賠償一百零一萬元（計算式：九十一年應達成薪資
    為二百七十萬元，差額六十五萬元；九十二年應達成薪資三百萬元，差額一百四
    十五萬元，因被告於三月底撤銷強制執行，三個約差額為三十六萬元），並登報
    道歉以資慰藉並回復原告之名譽。並依民法第一百七十九條，訴請被告返還執行
    程序中多取得之不當得利款。並聲明：(一)被告應給付原告一百零一萬元，暨自九
    十二年三月三十日起至清償之日止，按年利率百分之五計算之利息。(二)被告應於
    蘋果日報、自由時報、中國時報、聯合報第一版刊登道歉啟事，內容為「道歉啟
    事：道歉人中國國際商業銀行股份有限公司，前違法對於安泰人壽丙○○小姐進
    行強制執行，造成其名譽信用受損甚鉅，茲查明丙○○小姐對本行已無任何債務
    責任，特登報向丙○○小姐道歉，並呼籲各界共同尊重丙○○小姐向來信用良好
    ，勿有任何侵害其名譽之行為。道歉人：中國國際商業銀行股份有限公司」，刊
    登日期均為連續二日，篇幅不得小於長八公分、寬五公分。
三、被告則以：訴外人趙悅儷為向被告借款，前於八十六年間邀訴外人張榕庭及原告
    為連帶保證人，原告及趙悅儷、張榕庭並為共同發票人，簽發面額五十萬元之本
    票一紙以為前開借款之擔保。詎趙悅儷自九十年五月十五日起即未依約繳納，尚
    欠本金餘額二十八萬四千七百零五元。被告乃於九十年九月依借款契約第九條之
    約定，主張抵銷原告於被告處之存款，惟原告請求勿抵銷其存款，並同意圈存之
    存款可以抵扣原告持有被告銀行信用卡之每月消費款，是被告因之未行使抵銷權
    。被告嗣因多次催討未果，乃於九十年九月以前揭本票聲請法院強制執行，並於
    九十一年十一月分別囑託嘉義地方法院及台灣士林地方法院執行扣押原告於訴外
    人寄存於統一證券股份有限公司及元富證券股份有限公司城中分公司之股票。迄
    至九十二年一月三十日止，被告僅取得十四萬三千三百零一元，於九十二年二月
    士林地院拍賣原告寄存於元富券股份有限公司之股票，獲償九千三百零二元，經
    訴外人趙悅儷於同年四月二日清償全部債務後，被告即主動撤回係爭股票之執行
    ，並將股票拍賣所得發還原告。查原告既為趙悅儷之連帶保證人，被告自得就其
    中一債務人求償，原告並無先訴抗辯權。而被告係依法取得執行名義進而聲請強
    制執行以資受償，乃係被告行使法律所保障之權利，被告所請求之債權金額並無
    錯誤，於執行程序中所受償之金額亦無錯誤，且無不法之行為可言。原告之訴，
    顯無理由。並聲明：原告之訴駁回。
四、經查訴外人趙悅儷為向被告借款，前於八十六年間邀訴外人張榕庭及原告為連帶
    保證人，簽定三一三號借款契約書，約定借款期間自八十六年十月十五日起至九
    十三年十月十五日止，原告及趙悅儷、張榕庭並共同簽發面額為五十萬元之本票
    一紙以供擔保。詎趙悅儷自九十年五月十五日起即未依約繳納，尚欠本金餘額二
    十八萬四千七百零五元，被告乃於九十年九月依借款契約第九條之約定，主張抵
    銷原告於被告處之存款，惟原告請求勿抵銷其存款，並同意圈存之存款可以抵扣
    原告持有被告銀行信用卡之每月消費款。被告嗣因多次催討未果，而於九十年九
    月以前揭本票聲請本院強制執行（本院九十年度票字第四０五二九號、九十一年
    度執字第二八六七九號），並於九十一年十一月分別囑託台灣嘉義地方法院以九
    十一年度執助字第三二六號執行命令扣押原告於訴外人寄存於統一證券股份有限
    公司嘉義分公司之股票，囑託台灣士林地方法院以九十一年度執助字第二一八六
    號執行命令扣押原告寄存於訴外人元富證券股份有限公司城中分公司之股票。嗣
    經訴外人趙悅儷於九十二年四月二日清償全部債務後，被告即主動撤回系爭股票
    之執行，並將股票拍賣所得返還原告等情，有三一三號借款契約書、借款支用書
    、帳卡、交易明細查詢、本票裁定、催收債權收回一覽表（見本院卷第五四頁、
    第五八頁及背面、第六一頁至第六七頁）等件為證，且為兩造所不爭執，應可信
    為真實。
五、惟原告主張其不需負連帶保證人責任、本票係無效票、被告係超額查封及被告聲
    請強制執行之行為係侵權行為云云，則為被告所否認，並以前開詞置辯。查系爭
    本票發票日確為原告自行填寫，且原告並簽署授權書同意被告填寫到期日，此有
    被告提出之同意書（見本院卷第八二頁）可稽，是原告主張本票無效云云，並無
    可取。且原告自承其曾於八十八年時重新填寫同意書（見本院卷第八三頁），堪
    認其仍願意繼續擔任訴外人趙悅儷前開借款之連帶保證人，是其主張本票無效、
    其不需負連帶保證責任云云，並無可取。況原告就訴外人趙悅儷之前開借款，應
    否負連帶保證責任，尚在本院以另案（九十二年度簡上字第二八五號）審理中，
    並非本件審理範圍之爭點所應審酌。而原告就台灣嘉義地方法院九十一年度執助
    字第三二六號執行命令扣押原告寄存於訴外人統一證股份有限公司股票事件，主
    張被告超額查封受到損害提起損害賠償之訴（該院九十二年度訴字第二三二號）
    ，業經法院駁回（現由台灣高等法院台南分院以九十二年度上易字第二七五號審
    理中）；另就台灣士林地方法院九十一年度執助字第二一八六號執行命令扣押原
    告寄存於訴外人元富證股份有限公司股票事件，亦主張被告超額查封受有損害提
    起損害賠償之訴（該院九十二年度重訴字第一三六號），亦經台灣士林地方法院
    駁回，現由台灣高等法院以九十三年上易字第五九０號審理中。是被告查封前開
    二公司之股票究有無超額查封，已在前揭法院審理中，亦非本件審理範圍。至原
    告主張被告並未提出計算式，及被告所提強制執行之費用單據與其實際支出之費
    用是否相符屬實，係屬被告有無超額查封之範圍。是本件之爭執點僅在於被告聲
    請強制執行之行為是否係對原告不法之侵權行為耳。
六、按連帶債務之債權人，得對於債務人中之一人或數人或其全體，同時或先後請求
    全部或一部之給付。連帶債務未全部履行前，全體債務人仍負連帶責任。民法第
    二百七十三條定有明文。而系爭借款契約第九條、保證條款亦載明：「(一)甲方到
    期（含喪失期限利益之視為到期）不履行債務時，乙方得逕向連保人求償，並同
  　意左列事項：１、乙方毋須先就擔保物受償，得逕向連保人求償。２、連保人代
　　甲方清償全部債務後，依法請求乙方移轉擔保物權時，不因擔保物有瑕疵而持異
　  議。(二)連保人同意，甲方不履行清償債務時，乙方得將連保人寄存乙方之各種存
    款及對乙方之一切債權，不問其清償期是否屆至，均得行使抵銷權，抵銷權自登
    帳扣抵時及生抵銷之效力。同時乙方發給連保人之存款憑單、摺簿或其他憑據等
    在抵銷範圍內失其效力。若抵銷金額不足抵償連保人所負全部債務時，連保人仍
    應繼續負責償還。(三)連保人同意主債務未全部清償以前，若由連保人向乙方代償
　　時，在代償之範圍內，連保人對甲方所取得之求償權及代位權應次於乙方對甲方
  　得請求之剩餘債權而受償，但以該債權經連保人保證者為限。」（見本院卷第五
    五頁背面），此為兩造所不爭執。承前所述，原告既不否認曾於八十六年間擔任
    訴外人趙悅儷前開借款之連帶保證人，復於八十八年間再簽同意書續為保證，則
　　訴外人趙悅儷未依約清償借款債務時，被告債權人自得就其中一債務人請求清償
　  ，原告並無先訴抗辯權可言。且原告自承承共同簽發本票以擔保前開借款債務，
    是被告依法聲請法院為本票裁定，並執為執行名義進而聲請法院強制執行以資受
    償，本屬被告依法行使債權之合法行為，核與故意或過失侵害原告權利之不法行
    為有間。原告主張被告行使債權聲請法院所為之強制執行係屬不法侵害其權利之
    行為，並無可取。從而，原告主張因被告查封、拍賣之行為，使原告受有信譽上
    之損害，依民法第一百八十四條、第一百九十五條之規定，訴請被告賠償一百零
    一萬元，並登報道歉如聲明所示，即屬無據，不應准許。
七、本件事證已明確，兩造其餘攻擊防禦方法及舉證，經核於判決結論無影響，爰不
    一一贅論，併此敘明。
八、結論：原告之訴為無理由，依民事訴訟法第七十八條，判決如主文。
中　　　華　　　民　　　國　　九十三　　年　　十一　　月　　　十八　　　日
                                    民事第三庭　法      官　林振芳
正本係照原本作成
如對本判決上訴，須於判決送達後廿日內向本院提出上訴狀
中　　　華　　　民　　　國　　九十三　　年　　十一　　月　　　十八　　　日
                                                法院書記官   李淑芬
